臺灣基隆地方法院民事裁定　　　　　　 100年度監宣字第87號
聲　請　人　陳賢俊
相對人即受
監護宣告人　陳賢富
利害關係人　林陳碧珠
上列聲請人聲請對相對人監護宣告事件，本院裁定如下：
    主    文
宣告陳賢富（男，民國○○○年○月○日生，身分證統一編號：
Ｚ000000000號）為受監護宣告之人。
選定陳賢俊（男，民國○○年○○月○○日生，身分證統一編號
：Ｚ000000000號）為受監護宣告之人之監護人。
指定林陳碧珠（女，民國○○○年○○月○○○日生，身分證統
一編號：Ｚ000000000號）為會同開具財產清冊之人。
聲請費用由受監護宣告之人負擔。
    理    由
一、聲請意旨略以：聲請人之兄即相對人陳賢富自民國80年10月
    11日起因精神障礙，雖經延醫診治，仍不見起色，近日甚且
    已因精神障礙，致不能為意思表示或受意思表示，為此聲請
    對其為監護之宣告，並聲請選任聲請人為監護人及指定林陳
    碧珠為會同開立財產清冊之人等語。
二、按對於因精神障礙或其他心智缺陷，致不能為意思表示或受
    意思表示，或不能辨識其意思表示之效果者，法院得因本人
    、配偶、四親等內之親屬、最近一年有同居事實之其他親屬
    、檢察官、主管機關或社會福利機構之聲請，為監護之宣告
    ，民法第14條第1 項定有明文。次按受監護宣告之人應置監
    護人；法院為監護之宣告時，應依職權就配偶、四親等內之
    親屬、最近一年有同居事實之其他親屬、主管機關、社會福
    利機構或其他適當之人選定一人或數人為監護人，並同時指
    定會同開具財產清冊之人；法院選定監護人時，應依受監護
    宣告之人之最佳利益，優先考量受監護宣告之人之意見，審
    酌一切情狀，並注意下列事項：一受監護宣告之人之身心狀
    態與生活及財產狀況。二受監護宣告之人與其配偶、子女或
    其他共同生活之人間之情感狀況。三監護人之職業、經歷、
    意見及其與受監護宣告之人之利害關係。四法人為監護人時
    ，其事業之種類與內容，法人及其代表人與受監護宣告之人
    之利害關係，民法第1110條、第1111條第1項及第1111條之1
    亦分別定有明文。
三、經查：
  (一)聲請人主張之前揭事實，業據其提出戶籍謄本、戶籍登記簿
    、中華民國身心障礙手冊為證；又經本院在鑑定人即長庚醫
    療財團法人基隆長庚紀念醫院陳枻志醫師前訊問相對人時，
    經詢問相對人名字，相對人尚能回答，但詢問其住處、有無
    工作、兄弟姊妹、與何人同住，相對人或不語，或無法正確
    回答等情，有本院100年10月17日訊問筆錄及照片2張在卷可
    稽，且其精神狀態經鑑定結果，略以：陳員（即相對人）長
    期罹患精神分裂症，曾於南光醫院接受住院治療，但治療效
    果不佳，腦功能持續退化，注意力無法集中，記憶力退化，
    社會職業功能嚴重缺損，行為退縮，有時會突然莫名其妙大
    聲喊叫。經檢查結果，其身體狀態：四肢無明顯異常，步態
    較為緩慢；其精神狀態：意識清楚，接受、維持及保存外界
    訊息之能力缺損，語言表達功能缺損，內容單調、貧乏；其
    日常生活狀況：日常生活需家人準備及協助，無法獨立自我
    照顧，亦無經濟活動能力，且語言表達功能缺損，無法與人
    正常溝通交流。綜上所述，依陳員之過去生活史、疾病史、
    身體檢查及精神狀態檢查結果，其目前因「重度失智症」，
    致其為意思表示或受意思表示及辨識其意思表示效果之能力
    ，已達「完全不能」之程度等語，有長庚醫療財團法人基隆
    長庚紀念醫院100年10月20日（100）長庚院基法字第256 號
    函附精神鑑定報告書乙件在卷可按。綜合上情，足認相對人
    確因心智缺陷，已達不能為意思表示或受意思表示之程度。
    從而，聲請人聲請對相對人為監護之宣告，為有理由，應予
    准許。
  (二)又聲請人陳賢俊為相對人之弟，現與相對人同住，並與相對
    人之父共同照顧相對人，於100 年10月17日本院至基隆長庚
    醫院情人湖院區1樓113診室進行現場訊問時，亦由聲請人陪
    同在相對人身旁，彼此依附關係親密；而利害關係人林陳碧
    珠為相對人之姊，彼此關係亦甚為密切，參以相對人之最近
    親屬即聲請人及相對人之父、兄弟姊妹均同意由聲請人擔任
    相對人之監護人，並由林陳碧珠擔任會同開具財產清冊之人
    ，有聲請人提出之同意書、親屬系統表在卷可稽。本院審酌
    上情，認由聲請人擔任監護人，應符合受監護宣告之人之最
    佳利益，爰選定聲請人為監護人，並指定林陳碧珠為會同開
    具財產清冊之人。另監護人陳賢俊應依據民法第1113條準用
    同法第1099條第1項之規定，對於受監護宣告之人即相對人
    之財產，會同林陳碧珠於2個月內開具財產清冊，並陳報法
    院，併此敘明。
四、依民事訴訟法第608條第1項，裁定如主文。
中    華    民    國   100    年    10    月    31    日
                   家事法庭法  官  王美婷
以上正本係照原本作成。
如不服本裁定關於選定監護人及指定會同開具財產清冊之人等部
分，應於送達後十日內向本院提出抗告狀，並繳納抗告費新臺幣
1千元；其餘關於宣告監護之部分，不得抗告。
中    華    民    國   100    年    10    月    31    日
                           書記官  明祖斌